臺灣板橋地方法院刑事判決　　　　　　　 94年度易字第860號
公　訴　人　臺灣板橋地方法院檢察署檢察官
被　　　告　午○○
上列被告因詐欺案件，經檢察官提起公訴（94年度偵緝字第997
號），本院合議庭裁定依簡式審判程序審理，本院判決如下：
    主  文
午○○連續意圖為自己不法之所有，以詐術使人將本人之物交付
，處有期徒刑壹年陸月。緩刑伍年。
    事  實
一、午○○為臺北縣泰山國小退休教師，其於任職教師期間，自
    任會首召集民間互助會，會期分別自（一）民國90年7 月1
    日起至93年8 月1 日止，包括會首共計38會（以下簡稱甲會
    ）；（二）91年9 月1 日起至94年10月1 日止，包括會首共
    計38會（以下簡稱乙會）；（三）92年12月1 日起至95年12
    月1 日止，包括會首共計37會（以下簡稱丙會），每會會款
    均為新臺幣（下同）一萬元，底標一千元，標會地點在臺北
    縣泰山鄉○○路○ 段255 號「泰山國小」，每月一日開標，
    採內標制（即各會員首會均繳一萬元之會款予會首，此後每
    會由各會員競標，以標金最高者得標，活會會員只需繳納一
    萬元會款扣除標金後之金額，死會會員則每期固定繳交一萬
    元之會款予會首）。詎午○○竟基於意圖為自己不法所有之
    概括犯意，利用會員彼此信任協議不公開投標，標金固定一
    千元，會款由需要用錢的人向會首取用之機會，自92年6 月
    1 日起至93年8 月1 日止，在臺北縣泰山國小，連續冒用不
    知情會員得標名義，向各該會員收取會款，使各該活會會員
    陷於錯誤，交付會款予午○○，午○○以此共詐得活會會員
    所交付之款項－合計共七百六十萬七千元（至於死會會員本
    即有繳款之義務，故並未有何損失）。嗣前開互助會於93年
    8 月1 日倒會，丙○○等會員始發覺上情。
二、案經告訴代理人丙○○訴請臺北縣政府警察局新莊分局報告
    臺灣板橋地方法院檢察署檢察官偵查起訴。
    理  由
一、訊據被告午○○對於上揭犯罪事實均坦承不諱，核與告訴代
    理人丙○○與被害人李辛○○、壬○○、宋宇○○、乙○○
    、庚○○、蔡媼雀、張肅卿、戊○○、戌○○、己○○、廖
    瑪利、申○○、亥○○、天○○、辰○○、癸○○、丑○○
    、宙○○、卯○○、未○、丁○○、寅○○、甲○○、子○
    ○、酉○○、巳○○、地○○等人，在警詢或偵審中證述、
    結證之情節相符。此外，復有甲、乙、丙會互助會會員名單
    三紙、告訴代理人所彙整之被冒標人數及被冒標金額三紙與
    會員之匯款單據多紙等文件附卷可稽。事證明確，被告犯行
    堪以認定，應予依法論科。
二、核被告所為，係犯刑法第339 條第1 項之意圖為自己不法之
    所有，以詐術使人將本人之物交付之詐欺取財罪。被告先後
    多次詐欺取財之犯行，時間緊接，犯罪構成要件相同，顯係
    基於概括犯意反覆為之，為連續犯，應依刑法第56條連續犯
    之規定，以一罪論，並加重其刑。爰審酌被告身為國小教師
    ，擔任互助會會首，召募任職同校之教師參加互助會，被告
    竟以冒用不知情會員得標名義，向各該會員收取會款，使各
    該活會會員陷於錯誤，交付會款予被告之方式，向活會會員
    共詐得七百六十萬七千元之款項，惡性非輕，然被告犯後業
    已坦承犯行，深具悔意，且被告亦已於本院94年9 月8 日審
    理期日，當庭與告訴代理人達成和解，被告願意每半年給付
    其所領得之月退共十二萬元予告訴代理人，再由告訴代理人
    按債權額比例分配款項予其他被害人等情，此有卷附和解筆
    錄可稽等一切情狀，量處被告如主文所示之刑，以資懲儆。
    末查被告前未曾受有期徒刑以上刑之宣告，此有卷附臺灣高
    等法院被告前案紀錄表可稽，其因一時失慮，致罹刑典，事
    後已坦承犯行，深具悔意，且業已與告訴代理人達成和解如
    前，被告經此偵審程序及罪刑之宣告後，應知警惕而無再犯
    之虞，本院因認暫不執行其刑為當，予以宣告緩刑五年，用
    啟自新。
三、末按「除被告所犯為死刑、無期徒刑、最輕本刑為三年以上
    有期徒刑之罪或高等法院管轄第一審案件者外，於前條第一
    項程序進行中，被告先就被訴事實為有罪之陳述時，審判長
    得告知被告簡式審判程序之旨，並聽取當事人、代理人、辯
    護人及輔佐人之意見後，裁定進行簡式審判程序。」，刑事
    訴訟法第273 條之1 第1 項定有明文。查本件被告所犯上開
    詐欺取財罪，其法定刑並非最輕本刑為3 年以上有期徒刑之
    罪，且被告於本院94年8 月18日準備程序進行中，復就被訴
    之事實為有罪之陳述，經告知被告簡式審判程序之旨，被告
    及公訴人對於本件改依簡式審判程序審理亦均表示無意見，
    是本院即依前揭刑事訴訟法規定，裁定本件進行簡式審判程
    序，末此敘明。
據上論斷，應依刑事訴訟法第299 條第1 項前段、第273 條之1
第1 項，刑法第56條、第339 條第1 項、第74條第1 款，罰金罰
鍰提高標準條例第1 條前段，判決如主文。
本案經檢察官徐名駒到庭執行職務。
中　　華　　民　　國　　94　　年　　9 　　月　　22　　日
                刑事第四庭    法  官  許必奇
右正本證明與原本無異。
如不服本判決，應於判決送達後10日內，向本院提出上訴狀。
                               書記官　金和國
中　　華　　民　　國　　94　　年　　9 　　月　　22　　日
附錄：
中華民國刑法第339條第1項：
意圖為自己或第三人不法之所有，以詐術使人將本人或第三人之
物交付者，處五年以下有期徒刑、拘役或科或併科一千元以下罰
金。
